臺灣雲林地方法院刑事判決　　　　　　　　　　　　　九十一年度交訴緝字第一號
　　公　訴　人　臺灣雲林地方法院檢察署檢察官
　　被　　　告　甲○○
右列被告因公共危險等案件，經檢察官提起公訴（九十年度交易字第二六四號），本
院判決如左：
    主  文
甲○○服用酒類，不能安全駕駛動力交通工具而駕駛，處有期徒刑貳月；又因過失致
人於死，處有期徒刑壹年；又駕駛動力交通工具肇事，致人死亡而逃逸，處有期徒刑
拾月。應執行有期徒刑壹年拾月。
    事  實
一、甲○○無自用小客車之駕駛執照，其明知飲酒將導致人之注意能力減低、反應變
    慢，此時若駕車行駛於馬路上，隨時有致他人於死、傷之危險，竟於民國（下同
    ）九十年七月十二日上午九時許，獨自一人在雲林縣麥寮鄉○○村○○路六之一
    一號第十八室其所任職之保慧工程有限公司（下稱保慧公司）宿舍內飲用二瓶高
    粱酒後，雖未達心神喪失或精神耗弱之程度，惟有頭暈、腳步不穩、反應遲鈍等
    酒醉現象，已不能安全駕駛動力交通工具，仍於同日上午十時三十分許，駕駛保
    慧公司所有之車牌號碼Ｋ三─一九三一號自用小貨車，沿雲林縣麥寮鄉○○村○
    ○路由南往北方向行駛，準備到附近商店買酒及食物。同日上午十一時許，甲○
    ○駕車返回宿舍途中，行經三盛村三北十三號電線桿前，原應注意該處時速限制
    為四十公里，不得超速行駛；且應注意車前狀況，隨時採取必要之安全措施，以
    保行車安全。而當時白天視距良好、路面乾燥、無缺陷及障礙物，並無不能注意
    之情事，甲○○竟疏未注意及此，仍以五十至六十公里之車速行駛，且未注意車
    前狀況。甲○○因行車速度過快，且酒醉反應遲緩、注意力降低，而未注意到其
    車道前方右側有靠邊行走之許蔡玉，而自後追撞許蔡玉，使許蔡玉因而受有額部
    兩處擦傷合併顱內出血、右枕部血腫及擦傷、右側肋骨骨折合併血氣、脊椎部多
    處擦傷、左右下肢多處擦傷、右手背部擦傷等傷害。詎甲○○駕車肇事後，發現
    撞到他人才煞車減速。惟為規避肇事責任，竟未停車報警處理及將許蔡玉送醫急
    救，駕駛肇事車輛逃逸，致許蔡玉因頭部外傷、肋骨骨折致出血性休克死亡。嗣
    經警於同日下午四時四十三分許，循線在上開保慧公司宿舍內查獲甲○○，並測
    得其口中酒精濃度達每公升○．七二毫克。
二、案經許蔡玉之子乙○○訴由雲林縣警察局台西分局報告臺灣雲林地方法院檢察署
    檢察官偵查起訴。
    理  由
一、關於服用酒類，不能安全駕駛動力交通工具而駕駛部分：
　(一)被告甲○○於右開時地酒後駕車之事實，業據被告於警訊、檢察官訊問及本院審
    理時坦白承認。且被告肇事後，警員於九十年七月十二日下午四時四十三分許，
    對被告為酒精濃度測試，測得之呼氣酒精濃度為每公升○．七二毫克，有酒精濃
    度測試單一紙在卷可證（見警卷第一一頁）。
  (二)按血液酒精濃度與呼氣酒精濃度之比值為二千比一，人體血液酒精代謝率約為每
  　小時一○至四○ＭＧ／一○○ＭＬ，常人平均值約為二○ＭＧ／一○○ＭＬ，亦
  　即每經過一小時，血液酒精濃度即減少一○至四○ＭＧ／一○○ＭＬ，平均每小
  　時減少二○ＭＧ／一○○ＭＬ，有內政部警政署刑事警察局八十九年三月六日（
  　八九）刑鑑字第二四八八五號函可憑。是警員於九十年七月十二日下午四時四十
    三分許，對被告為酒精濃度測試，測得之呼氣酒精濃度○．七二ＭＧ／Ｌ，換算
    為血液酒精濃度為一四四ＭＧ／一○○ＭＬ。而被告酒後駕車之時間係九十年七
    月十二日上午十時三十分許，距離警員對被告為酒精測試已約六小時，據此回溯
    推算被告駕駛時之血液酒精濃度應為二○四至三八四ＭＧ／一○○ＭＬ，平均值
    為二六四ＭＧ／一○○ＭＬ，換算成呼氣酒精濃度為一．○二至一．九二ＭＧ／
    Ｌ，平均值為一．三二ＭＧ／Ｌ。又呼氣酒精濃度達一ＭＧ／Ｌ時，將造成中度
    中毒，有步態不穩、噁心、嘔吐、精神混惑不清等症狀；呼氣酒精濃度達一．五
    ＭＧ／Ｌ時，則已造成中到重度之中毒，而有說話不清楚、感覺喪失、視力模糊
    等症狀，亦有台北榮民總醫院八十八年八月五日（八八）北總內字第二六八六八
    號函可按。佐以被告自承肇事前其飲用二瓶高粱酒，當時覺得頭暈、步態不穩、
    反應遲鈍等語（見本院審判筆錄），足見被告開車時，已達不能安全駕駛之程度
    ，其酒後駕車之犯行，自堪認定。
二、關於過失致人於死部份：
  (一)被告於九十年七月十二日上午十時三十分許，在其宿舍飲酒後，仍駕駛公司之自
    用小貨車，以時速五十至六十公里之速度行經肇事地點時，因超速、酒醉注意力
    減低、反應遲緩，致未注意被害人許蔡玉在同向前方車道上靠右行走，而駕車自
    後追撞被害人，使被害人傷重不治死亡等事實，亦為被告供承無訛，且經告訴人
    乙○○指訴綦詳，並有雲林縣警察局台西分局橋頭所變死案件初步調查報告表、
    道路交通事故調查報告表、舉發違反道路交通管理事件通知單、車籍作業系統─
    查詢認可資料及肇事現場照片在卷可證。且被害人因頭部外傷、肋骨骨折致出血
    性休克死亡，亦經臺灣雲林地方法院檢察署檢察官率同法醫師相驗屬實，製有勘
    驗筆錄、相驗屍體證明書、驗斷書及相驗照片可按。
  (二)按行車速度，依標誌之規定；汽車行駛時，駕駛人應注意車前狀況，並隨時採取
    必要之安全措施；且汽車駕駛人飲酒後其吐氣所酒精成份超過每公升○．二五毫
    克者，不得駕車，本案行為時之道路交通安全規則第九十三條第一項第一款、第
    九十四條第三項、第一百十四條第二款分別定有明文，被告駕車自應注意遵守上
    開規定。從卷附現場照片所示，被告撞擊被害人處，係三盛村三盛路之產業道路
    ，該處四周無障礙物，視線良好。只要被告駕車時注意車前狀況，小心駕駛，當
    不致發生車禍。被告亦自白行經肇事地點時，並未發現被害人在其同向右側靠邊
    行走，是撞到被害人後，才發現有穿黃色雨衣之人，撞擊其自小貨車之引擎蓋。
    參諸肇事現場圖顯示，被害人被撞時拖鞋掉落處及之前路面上均無煞車痕跡，與
    被告自白撞到後才發現撞到人之事實相吻合。足見肇事當時被告確因酒醉駕車，
    注意力降低，反應遲緩，而顯然未注意車前狀況。且肇事地點限速四十公里，有
    上開道路交通事故調查報告表可佐，被告自承發生車禍前其行車速度約時速五十
    至六十公里，亦見被告超速行駛。又依卷附之道路交通事故調查表各項記載可知
    ，案發當時白天視距良好，且路面乾燥、無缺陷及障礙物，並無不能注意之情形
    ，被告竟疏於注意，於飲酒後吐氣酒精濃度達每公升一．三二毫克，顯已逾得駕
    車之吐氣酒精濃度最高限制之際，仍駕駛前開自用小貨車，並貿然以五十至六十
    公里之速度，超速行駛。又疏未注意車前狀況，肇致本件車禍。是被告就本件車
    禍之發生，顯有過失甚明。且被害人確因本件車禍傷重不治死亡，前已論述。則
    被告之過失行為與被害人之死亡間有相當因果關係，足以認定。從而，被告過失
    致人於死犯行，足以認定。
三、關於駕駛動力交通工具肇事，致人死亡而逃逸部分：
    被告於前開時、地酒後駕車肇事，致被害人受傷後，因害怕被人發現，因此未將
    車輛停下、報警處理及將被害人送醫急救，仍駕駛肇事車輛逃逸之事實，復為被
    告所承認。且本件車禍係民眾以一一○電話報案，警員於九十年七月十二日下午
    二時許前往肇事現場處理時，肇事車輛已經逃逸，嗣經警方循線查訪後，始知被
    告為肇事司機等情，亦有雲林縣警察局台西分局橋頭派出所受理各類案件紀錄表
    、變死案件初步調查報告表、道路交通事故調查報告表及現場照片可憑。則被告
    駕駛動力交通工具肇事，致被害人死亡而逃逸之犯行，亦堪認定。
四、核被告所為，關於服用酒類，不能安全駕駛動力交通工具部分，係犯刑法第一百
    八十五條之三之公共危險罪；因過失致人於死部分，係犯同法第二百七十六條第
    一項之過失致死罪；肇事致人死亡而逃逸部分，係犯同法第一百八十五條之四之
    肇事逃逸罪。所犯上開三罪間，犯意各別，罪名互殊，應予分論併罰。被告無駕
    駛執照及酒醉駕車，因而致人死亡，關於過失致人於死部分，應依道路交通管理
    處罰條例第八十六條第一項規定，加重其刑。爰審酌被告前因施用毒品，被交付
    觀察勒戒，素行不佳。本件車禍發生，完全肇因於被告酒醉駕車、超速及未注意
    車前狀況所致，過失情節及所生實害重大。且肇事後迄今，被告尚未與被害人家
    屬達成民事和解，賠償被害人家屬所受之損害。且被告犯後雖坦承犯罪，但係經
    本院傳喚不到拘提未果，而經通緝追捕到案（被告在警察逮捕時，有逃跑之情形
    ，如警訊筆錄），被告犯行確實有規避責任之情形等一切情狀，就其所犯各罪，
    分別量處如主文所示之刑，並定其應執行之刑。
據上論斷，應依刑事訴訟法第二百九十九條第一項前段，刑法第一百八十五條之三、
第二百七十六條第一項、第一百八十五條之四、道路交通管理處罰條例第八十六條第
一項、刑法第五十一條第五款，罰金罰鍰提高標準條例第一條前段，判決如主文。本
案經檢察官曾勁元到庭執行職務。
中　　　華　　　民　　　國　　九十一　　年　　　四　　　月　　二十六　　日
                                        臺灣雲林地方法院刑事第一庭
                                            審判長法　官
                                                  法  官
                                                  法  官
如不服本判決，應於判決送達後十日內，向本院提出上訴狀。（須附繕本）
附錄本案論罪科刑法條全文
刑法第一百八十五條之三
條服用毒品、麻醉藥品、酒類或其他相類之物，不能安全駕駛動力交通工具而駕駛者
，處一年以下有期徒刑、拘役或三萬元以下罰金。
刑法第二百七十六條
因過失致人於死者，處二年以下有期徒刑、拘役或二千元以下罰金。
從事業務之人，因業務上之過失犯前項之罪者，處五年以下有期徒刑或拘役，得併科
三千元以下罰金。
刑法第一百八十五條之四
駕駛動力交通工具肇事，致人死傷而逃逸者，處六月以上五年以下有期徒刑。
